臺灣桃園地方法院刑事判決　　　　　　 94年度簡上字第205號
上　訴　人　臺灣桃園地方法院檢察署檢察官
上　訴　人
即　被　告　甲○○
上列上訴人等因家暴傷害等案件，不服本院刑事庭於中華民國94
年4 月18日所為之93年度桃簡字第892 號第一審簡易判決（聲請
簡易判決處刑案號：93年度偵字第2360號），提起上訴，本院管
轄第二審之合議庭判決如下：
    主      文
上訴駁回。
    事實及理由
一、本案經本院審理結果，認為第一審判決適用刑法第56條、第
    277 條第1 項、第280 條、第306 條第1 項、第354 條、第
    55條、第41條第1 項前段、罰金罰鍰提高標準條例第1 條前
    段、第2 條之規定，判處被告甲○○連續傷害直系血親尊親
    屬之身體，應處有期徒刑5 月，如易科罰金以（銀元）3 百
    元折算1 日；經核認事用法俱無違誤，量刑亦稱妥適，應予
    維持。故本件之事實、理由及證據均引用第一審判決書之記
    載（如附件）。
二、被告上訴意旨略以：當天告訴人乙○○以前面鐵捲門壞掉為
    由，要被告從後門進去，進去後乙○○得知要商討還錢事宜
    ，乃隨即反目，被告一時氣憤要離開，遂在倒車時不慎撞到
    鐵門，碰撞後鐵門脫開，被告便從微開之鐵門欲入內道歉並
    理論，未料告訴人丙○○卻持磨尖削利之鐵管連續刺中被告
    之下腹部及生殖器周圍，因丙○○仍任意以兇器刺向被告，
    被告遂隨手拿起一旁之棍子朝丙○○之背部輕打2 下，後來
    因為乙○○要拿菜刀出來，被告才把乙○○壓在地上。至於
    冰箱是乙○○推被告，被告的屁股撞到冰箱才把冰箱玻璃弄
    破等語。惟查：
(1)、乙○○於本院審理時到庭證稱：被告先在後門隔著門叫我開
    門，我不敢開門，因被告有帶人來，後來被告就回去開車撞
    前面的鐵門等語（本院94年6 月16日審理筆錄第3 頁），可
    見乙○○並無允許被告進入上開住宅之意思。再被告於原審
    調查時供承：我沒有經過他們的同意，從鐵捲門縫隙直接進
    去等語；嗣於本院審理時又自承：乙○○叫我從後門進去，
    當時他們一直罵我，後來又說不開門，我就要掉頭回去，我
    倒車時不慎撞到鐵門，我下車想要道歉，就從鐵門縫爬進去
    等語（本院94年7 月28日審理筆錄第2 頁）。故從被告之供
    述可知，乙○○與丙○○當時已經表示不願開門讓被告入內
    ，則不管被告嗣後係基於何種原因從何處入內，均係違反該
    住宅所有權人之意思，而應構成侵入住宅罪。
(2)、乙○○與丙○○自偵訊、原審調查迄本院審理時，均自始證
    稱其等位於桃園縣龜山鄉○○路356 巷56之1 號住處之前門
    鐵捲門係遭被告開車撞壞（93年度偵字第2360號卷第52頁、
    原審卷第23、本院94年6 月16日審理筆錄第3 、7 頁）。再
    參酌被告雖於本院審理時辯稱鐵捲門係其倒車時不慎撞壞等
    語，但被告於原審調查時既稱：我開車出門一定會經過桃園
    縣龜山鄉○○路356 巷56之1 號，365 巷只有丙○○一家，
    而且那裡是我住處綠野山莊的出入口（原審卷第21頁）；且
    於本院審理時亦稱：（丙○○）他們家在路邊，直接迴轉一
    次轉不過去，要倒退二次才可以；足見被告對於其母乙○○
    住處之附近環境，以及開車時應如何進退迴轉乙節，實係相
    當瞭解與熟悉，故其辯稱係倒車時「不慎」撞到鐵捲門云云
    ，已難採信。再被告於偵查中係稱：我要走後門，但他們不
    開門，我回到前門正好車子的方向盤歪了，我撞到鐵門就順
    便將門撞開等語（同上偵查卷第54頁），核與其事後改稱係
    倒車不慎撞到云云，兩者顯然不同，由此益見被告辯稱係無
    意間不慎撞到云云，顯屬事後卸責之詞，不足採信。
(3)、乙○○於偵訊及本院審理時，均證稱冰箱是被告拿鐵棍敲破
    的（偵查卷第52頁、本院94年6 月16日審理筆錄第3 、5 頁
    ）。再觀諸卷內之冰箱毀損照片，可知該冰箱係屬商業用之
    冷藏櫃，該冰箱玻璃破損之面積頗大，破損位置之高度，若
    以一般成人之身高相比，約略在腰部以上之位置，有照片2
    張在卷為憑（93年度發查字第168 號卷第6 頁、原審卷第33
    、34頁），故被告辯稱係乙○○推其時，其屁股撞到冰箱以
    致玻璃破損云云，核與上開冰箱破損之位置、面積不符，自
    難採信。又被告於偵查中係稱：我車子撞到鐵門就順便將門
    撞開，屋內冰箱可能是推擠時撞到的等語（93年度偵字第23
    60號卷第54頁）；核與其事後辯稱：係乙○○推我，我屁股
    撞到冰箱云云，兩者亦有不同，故被告辯稱冰箱不是其故意
    毀損的云云，亦不足採。
(4)、丙○○於偵查、原審調查及本院審理時自始證稱：被告在我
    住處門口裡面打我，他以一支他帶來的板子打我手、臀部、
    頭部。被告進門後就有打我，後來被告就拿那支鐵打我等語
    明確（92年度發查字第1075號卷第4 頁、原審卷第23、24頁
    、本院94年6 月16日審理筆錄第8 、9 頁）。丙○○上開證
    述核與被告於警詢時供稱：我進去時丙○○突然拿鐵器往我
    腹部刺4 下，致我受傷流血縫了4 針，當時我的友人邱清江
    、陳朝堂、余成義3 人聽見我的叫聲也趕緊進來看發生什麼
    事情，並將丙○○與我拉開之後，我一時生氣隨手拿起鐵棒
    毆打丙○○相符（93年度偵字第2360號卷第3 、4 頁）。再
    者，丙○○確實受有右肩扭挫傷、左側腰背部挫傷、兩側手
    腕擦挫傷及頭部外傷等傷害，有行政院衛生署桃園醫院出具
    之診斷證明書1 份在卷可稽（同上偵查卷第27頁），上開傷
    勢既與丙○○所述之被打部位大致相符；復參酌被告當日確
    實受有左胸挫擦傷、左鼠蹊部撕裂傷2 處之傷害，亦有診斷
    證明書1 紙附卷為憑（同上偵查卷第6 頁），則被告在受到
    上述傷害之情況下，因氣憤難平而隨手拾起鐵棍毆打丙○○
    身體各處，亦屬得以想見之事。被告於原審調查及本院審理
    時，改稱只有持鐵棍輕輕敲丙○○背部2 下云云，核與上述
    各項跡證不符，顯係被告避重就輕之推諉辯詞，亦不足採。
    其次，被告於警詢及原審調查時陳稱：丙○○刺到我鼠蹊部
    後，我朋友聽到我在叫，他們就下車進來把我們拉開，之後
    看到邱清江拉住丙○○，其他人幫我把鐵管拿起來，…我後
    來拿丙○○刺我的鐵管等語（原審卷第22頁）；核與證人邱
    清江於原審調查時證稱：我聽到一聲慘叫，我就請其他2 個
    人把門扶起來，我趴下去看發生何事，我看到丙○○和被告
    在搶1 支長長的東西，我進去後要將他們所搶的鐵棍搶下來
    ，我把丙○○抱起來後拉，鐵棍就被被告搶去等語相符（原
    審卷第26頁）；故縱使被告在毆打丙○○之前，丙○○確實
    有持鐵棍傷害被告之事實，但丙○○嗣後既被被告之友人拉
    開，丙○○所持之鐵棍亦遭被告搶下，則丙○○之侵害行為
    自已過去；又丙○○係69歲高齡之人，被告與其友人總共共
    有4 人，則丙○○當時自無繼續傷害被告之能力，故本案被
    告在當時顯無基於正當防衛而傷害丙○○之必要，故被告辯
    稱係丙○○傷害其，其並未傷害丙○○云云，顯不可採。
(5)、乙○○於偵訊及本院審理時均到庭證稱：被告用拳頭打我的
    頭等語明確（同上偵查卷第23、52頁，本院94年6 月16日審
    理筆錄第2 、4 頁）。而被告於警詢時則坦承：我一時生氣
    隨手拿起鐵棒毆打丙○○，我母親見狀一時驚慌想要跑，我
    就拉住她的手並壓在地上叫我母親不要動，把話講清楚，可
    能是壓住在地上時受傷等語（偵查卷第4 頁）。則依乙○○
    證述之內容以及被告供承之案發情節，經核亦與乙○○所受
    之頭部外傷併輕微腦震盪、右髖及右大腿挫傷、右足踝擦傷
    等傷勢相互吻合，有行政院衛生署桃園醫院出具之診斷證明
    書1 張附卷可參，足見被告確有徒手毆打或壓、拉乙○○以
    致其受傷之事實。至被告雖於本院審理時辯稱：我母親拿菜
    刀，我就壓我媽媽在地上云云，但其自警、偵訊迄原審調查
    時，從未為上開抗辯，則其上開辯解是否臨訟杜撰之詞，已
    值懷疑。況被告於本院同日審理時，又稱：之前我和我爸爸
    去抓姦過，我媽就拿出菜刀，當時我媽媽是往廚房過去，我
    怕她要拿菜刀等語；是被告所言縱然屬實，乙○○亦僅是往
    廚房之方向走去而已，乙○○根本尚未手持菜刀開始實施任
    何不法侵害之行為，則被告此時擅自動手壓住乙○○，自非
    正當防衛之行為。
(6)、綜上所述，本案之事證甚為明確，被告所辯均不足採，被告
    之上訴並無理由，應予駁回。
三、檢察官依告訴人乙○○之請求上訴，指稱被告與乙○○係母
    子，被告竟傷害乙○○，使乙○○身心受創甚鉅，原審僅諭
    知有期徒刑5 月，實屬過輕等語。惟按：被告並無任何前科
    紀錄，有臺灣高等法院被告全國前案紀錄表1 份附卷為憑，
    可見被告之素行尚稱良好。又被告犯罪之手段、方式雖然惡
    劣，但被告與丙○○爭執之過程中，亦受到左胸挫擦傷、左
    鼠蹊部撕裂傷2 處等傷害，已如前述，故被告係在受到相當
    程度之傷害與刺激後，方犯下上開傷害部分之犯行。故原審
    衡量相關之各項情狀，量處被告有期徒刑5 月，本院認為已
    可罰當其責，而無再予加重之必要。是檢察官上訴意旨指稱
    原審量刑過輕，亦無理由，應予駁回。
據上論斷，應依刑事訴訟法第455 條之1 第3 項、第368 條、第
373 條，判決如主文。
本案經檢察官趙燕利到庭執行職務。
中　　華　　民　　國　　94　　年　　8 　　月　　11　　日
                      臺灣桃園地方法院刑事第十一庭
                            審判長法  官  蔡榮澤
                                  法  官  丁俊成
                                  法  官  游士珺
上正本證明與原本無異。
不得上訴。
                                  書記官  陳淑瓊
中　　華　　民　　國　　94　　年　　8 　　月　　19　　日
附件：
臺灣桃園地方法院刑事簡易判決　　　　 93年度桃簡字第892號
聲  請　人　臺灣桃園地方法院檢察署檢察官
被　　　告　甲○○　男　35歲（民國○○年○月○○日生）
　　　　　　　　　　國民身分證統一編號：Ｚ000000000號
　　　　　　　　　　住桃園縣龜山鄉兔坑村綠野山莊20號
上列被告因家暴傷害等案件，經檢察官聲請以簡易判決處刑（93
年度偵字第2360號），本院判決如下：
    主      文
甲○○連續傷害直系血親尊親屬之身體，處有期徒刑伍月，如易
科罰金，以佰元折算壹日。
    事實及理由
一、甲○○係乙○○之子，二人間具有家庭暴力防治法第三條第
    三款所定之家庭成員關係。甲○○於民國九十二年十二月八
    日晚間六時許，駕車前往到桃園縣龜山鄉○○路三五六巷五
    六之一號乙○○與丙○○之住處，隔著鐵門與乙○○為金錢
    問題發生爭執，因乙○○拒不開門，甲○○竟基於毀壞財物
    之犯意，駕車衝撞上址鐵捲門，使該鐵捲門凹陷、喪失防閒
    效用而損壞，足以生損害於丙○○。甲○○未經屋主乙○○
    與丙○○許可，擅自自被撞開之鐵捲門縫隙侵入屋內後，手
    持棍棒（未扣案），承前毀損他人財物之概括犯意，敲毀冰
    箱玻璃，足以生損害於丙○○。又因其母乙○○不欲給付金
    錢予其花用，竟基於普通傷害之概括犯意，連續以棍棒或徒
    手毆打其直系血親尊親屬乙○○之身體、及以棍棒毆打丙○○之身體，致其母乙○○因此受有頭部外傷併輕微腦震盪、
    右髖及右大腿挫傷、右足踝擦傷之傷害；丙○○則因此受有
    右肩扭挫傷、左側腰背部挫傷、兩側手腕擦挫傷、頭部外傷
    之傷害。
二、案經乙○○、丙○○告訴由臺灣桃園地方法院檢察署檢察官
    偵查後聲請簡易判決處刑。
    理　　　由
一、訊據被告甲○○坦承於右揭時、地駕車撞毀告訴人丙○○住
    處鐵門，並未經告訴人同意，擅自進入丙○○前開住處，並
    持棍棒毆打丙○○二下等情不諱，惟矢口否認前開毀損、毆
    打告訴人乙○○之犯行，辯稱：伊是倒車時，不慎撞到丙○○住處之鐵門，而屋內冰箱玻璃是推擠時不小心撞到的，伊
    並無毀損鐵門、冰箱玻璃之故意；又伊並無毆打告訴人乙○○，不知為何她頭部有傷，又因丙○○先持鐵器刺，伊才持
    物還擊云云。惟查：右揭犯罪事實，業據告訴人乙○○、丙○○於警詢、檢察官訊問、本院調查時指訴綦詳，且有告訴
　  人提出之診斷證明書二紙及屋門、冰箱玻璃毀損現場照片四
    張附卷可稽，足認告訴人二人指訴之情節，應非子虛；而被
    告甲○○前開辯解無毀損故及傷害其母乙○○云云，應係其
    事後卸責之飾詞，況被告於警詢時曾供稱：於前開時、地，
    伊駕車經過丙○○住處，進入屋內要找其母商討事情，丙○○在旁邊拿鐵器往伊腹部刺四下致伊受傷流血，伊朋友聽見
    伊叫聲就進入屋內查看，並將被告與丙○○二人拉開，伊一
    時生氣隨手拿起鐵棒毆打丙○○，當時伊母親乙○○見狀想
    要跑，伊就拉住她的手，並壓住在地上，且叫伊母親不要動
    ，把話講清楚，告訴人乙○○可能是壓在地上時受傷等語（
    見偵查卷第三、四頁），被告並提出診斷證明書證明伊當時
    亦有受傷，有被告提出之診斷證明書可稽，且經證人邱清江
    證述在卷，是堪認當時告訴人丙○○與被告互有毆打之行為
    。次按正當防衛必須對於現在不法之侵害始得為之，侵害業
　  已過去，即無正當防衛可言；若侵害業已過去，或預料有侵
    害而侵害尚屬未來，則其加害行為，亦無正當防衛可言。至
    彼此互毆，又必以一方初無傷人之行為，因排除對方不法之
    侵害而加以還擊，始得以正當防衛論。故侵害已過去後之報
    復行為，與無從分別何方為不法侵害之互毆行為，均不得主
    張防衛權（最高法院十八年上字第一四六九號、三十年度上
    字第一０四０號判例參照）。而衡諸一般社會經驗法則，互
    毆係屬多數動作構成單純一罪而互為攻擊之傷害行為，縱令
    一方先行出手，而還擊之一方在客觀上茍非單純對於現在不
    法之侵害為必要排除之反擊行為，因其本即有傷害之犯意存
    在，則對其互為攻擊之還手反擊行為，自無主張正當防衛權
    之餘地（最高法院八十四年度臺非字第二０八號判決可資參
    考），被告以棍棒毆擊告訴人二人行為，均非屬對於現在不
    法之侵害為必要排除之還擊行為，依上開說明，被告不得主
    張正當防衛，而卸免刑責。是本案事證已明，被告前開各犯
    行，均堪以認定。
二、核被告甲○○前開駕車衝撞上址鐵捲門，使該鐵捲門凹陷、
    喪失防閒效用而損壞，及持棍棒，敲毀冰箱玻璃等犯行，均
    係犯刑法第三百五十四條之一般毀損罪。又其未經屋主即告
    訴人之同意，而擅自自被撞開之鐵捲門縫隙侵入該屋內之所
    為，係犯同法第三百零六條第一項之無故侵入住宅罪。又被
    告以棍棒或徒手毆打乙○○及丙○○之身體，致乙○○及丙○○二人受有前開傷害，均係犯同法第二百七十七條第一項
　　傷害罪。因告訴人乙○○係被告甲○○之母親，被告對於其
　  直系血親尊親屬乙○○犯第二百七十七條之罪，應依同法第
    二百八十條規定，加重其刑。被告甲○○係告訴人乙○○之
　　子，二人間具有家庭暴力防治法第三條第三款所定之家庭成
  　員關係，被告對告訴人乙○○所犯前開罪行，屬家庭暴力防
    治法第二條第二項家庭暴力罪。被告先後數次毀損前述物品
    、傷害告訴人丙○○、乙○○之犯行，時間均各自緊接、手
    法相同，所犯基本構成要件相同，顯係基於概括犯意反覆為
    之，為連續犯，應依刑法第五十六條規定論以一般毀損一罪
　　、傷害直系血親尊親屬一罪，並依法加重其刑。被告所犯上
　  開各罪，並有手段目的之牽連關係，應從一重之傷害直系血
    親尊親屬罪論處。爰審酌被告年輕力強，不思自立生產，奉
    養尊敬直系血親尊親屬，竟因向其母索錢未果即故意毀損他
    人之物，並持棍棒毆打其母，犯罪之動機、目的、手段，及
    其並無前科，有臺灣高等法院被告全國前案紀錄表在卷可稽
    ，品性尚佳、告訴人乙○○與被告係母子關係，智識程度為
    高中畢業、告訴人乙○○、丙○○二人所受傷害之程度，犯
    罪所生之損害，告訴人乙○○請求對其從重量刑及其犯罪後
    僅坦承部分犯行，至今仍未取得告訴人之諒解，犯後態度等
    一切情狀，量處如主文所示之刑，並諭知易科罰金之折標準
    。至被告持以毀損冰箱玻璃，及毆打告訴人所用之棍棒，因
    未扣案，無從知悉是否仍存在，且無積極事證足認係屬被告
    所有之物，故不予宣告沒收，併予明。
二、依刑事訴訟法第449條第1項前段，刑法第56條、第277條第1
    項、第280條、第306條第1項、第354條、第55條、第41條第
    1項前段，罰金罰鍰提高標準條例第1條前段、第2條，逕以
    簡易判決處如主文所示之刑。
三、如不服本判決，得於判決書送達之日起10日內，以書狀敘述
    理由，向本院合議庭提出上訴。
中　　華　　民　　國　　94　　年　　4 　　月　　18　　日
                  刑事第十二庭  法　官　游 紅 桃
以上正本證明與原本無異。
如不服本判決，應於判決送達後10日內向本院提出上訴狀（應附
繕本），上訴於本院合議庭。
                                書記官  李 佩 玲
中　　華　　民　　國　　94　　年　　4 　　月　　18　　日
附錄論罪科刑法條：
中華民國刑法第277條（普通傷害罪）
傷害人之身體或健康者，處三年以下有期徒刑、拘役或一千元以
下罰金。
中華民國刑法第280條（傷害直系血親尊親屬罪）
對於直系血親尊親屬，犯第二百七十七條或第二百七十八條之罪
者，加重其刑至二分之一。
中華民國刑法第306條（侵入住居罪）
無故侵入他人住宅、建築物或附連圍繞之土地或船艦者，處一年
以下有期徒刑、拘役或三百元以下罰金。
中華民國刑法第354條
毀棄、損壞前二條以外之他人之物或致令不堪用，足以生損害於
公眾或他人者，處二年以下有期徒刑、拘役或五百元以下罰金。
（註：本件主文所諭知之有期徒刑如易科罰金之折算標準係以銀
元為單位，1銀元折算新台幣3元。）
